【裁判字號】    97,訴,1970
【裁判日期】    970610
【裁判案由】    搶奪等
【裁判全文】
臺灣臺中地方法院刑事判決  97年度訴字第1970號
公  訴  人  臺灣臺中地方法院檢察署檢察官
被      告  戊○○
                    （現於臺灣臺中看守所羈押中）
            己○○
                    （現於臺灣臺中看守所羈押中）
上列被告因搶奪等案件，經檢察官提起公訴（97年度偵字第9916
號），被告於本院受命法官行準備程序時，對於犯罪事實為有罪
之陳述，經本院合議庭裁定由受命法官獨任適用簡式審判程序，
判決如下：
    主    文
己○○所犯之拾貳罪，均累犯，各處如附表編號一所示之刑。應
執行有期徒刑參年肆月。
戊○○所犯之拾貳罪，各處如附表編號二所示之刑。應執行有期
徒刑參年。
    犯罪事實
一、己○○前因違反毒品危害防制條例案件，經臺灣高等法院臺
    中分院以９４年度上訴字第１１０５號分別判處有期徒刑１
    １月、６月確定，並於民國９５年１１月５日執行完畢。詎
    不知悔改，竟夥同戊○○，共同基於意圖為自己不法所有之
    犯意聯絡，先後為下列犯行：
  (一)己○○夥同戊○○，先於９７年２月２４日下午某時許，在
    不詳地點，以自備之機車鑰匙啟動電門之方式，竊取不知名
    人士所有之不詳車號之機車1部，得手後供己騎用，２人並
    沿途伺機尋找行搶之目標。嗣於同日下午５時１０分許，在
    ２人騎車行經臺中縣大里市○○街與慈德路口前，適見到女
    子庚○○騎乘機車，沿慈德路往善化路方向行駛，認為有可
    趁之機。遂由後座之己○○趁庚○○不及防備之際，下手搶
    奪庚○○所配戴有之金項鍊１條，價值新臺幣（下同）１萬
    ６０００元。得手後，戊○○隨即騎車搭載己○○逃逸，且
    將所搶得之金項鍊轉賣，並將賣得之價金花用殆盡，２人復
    將所竊得之上開機車任意棄置。
  (二)己○○夥同戊○○，先於９７年３月１日下午某時許，在不
    詳地點，以自備之機車鑰匙啟動電門之方式，竊取不知名人
    士所有之車牌號碼ＪＣＭ—４６７號重型機車機車１部，得
    手後供己騎用，２人並沿途伺機尋找行搶之目標。嗣於同日
    下午５時３０分許，以同一手法，在臺中縣大里市○○路１
    ２４號前，適見到女子乙○○獨自步行，亦由後座之己○○
    趁乙○○不及防備之際，下手搶奪乙○○所配戴之金項鍊１
    條，價值１萬元。得手後，戊○○隨即騎車搭載己○○逃逸
    ，且該所搶得之金項鍊轉賣，並將賣得之價金花用殆盡，２
    人復將所竊得之上開機車任意棄置。
  (三)己○○夥同戊○○，先於９７年３月２３日下午某時許，在
    不詳地點，以自備之機車鑰匙啟動電門之方式，竊取不知名
    人士所有之車牌號碼ＰＭ９—３６９號機車１部，得手後供
    己騎用，２人並沿途伺機尋找行搶之目標。嗣於同日下午４
    時５０分許，在臺中市○○區○○路１段１８５號前，適見
    到女子丙○○○騎乘機車，以同一手法，由後座之己○○趁
    丙○○○不及防備之際，下手搶奪丙○○○所配戴之金項鍊
    １條，價值１萬２０００元。得手後，戊○○隨即騎車搭載
    己○○逃逸，且該所搶得之金項鍊轉賣，並將賣得之價金花
    用殆盡，２人並將所竊得之上開機車任意棄置。
  (四)於９７年３月２８日下午６時許，在臺中縣太平市○○路與
    振福路口前，適見到女子辛○○獨自步行，再以同一手法，
    由戊○○騎乘車牌號碼ＫＸＭ—１５６號機車，由後座之己○○趁辛○○不及防備之際，下手搶奪辛○○所配戴之金項
    鍊１條，價值１萬元。得手後，戊○○隨即騎車搭載己○○
    逃逸，且該所搶得之金項鍊轉賣，並將賣得之價金花用殆盡
    。
  (五)己○○夥同戊○○，先於97年4月15日下午某時許，在不詳
    地點，以自備之機車鑰匙啟動電門之方式，竊取不知名人士
    所有之車牌號碼ＨＬ２—７８８號機車１部，得手後供己騎
    用，２人並沿途伺機尋找行搶之目標。嗣於同日下午５時４
    ０分許，在臺中市○○○路○段２０２巷口前，適見到女子
    彭妹騎乘機車，再以同一手法，由後座之己○○趁彭妹
    不及防備之際，著手搶奪彭妹所配戴之金項鍊1條，價值不
    詳，尚未得手之際，因彭妹大聲呼救，戊○○隨即騎車搭
    載己○○逃逸，始未得逞，２人並將所竊得之上開機車任意
    棄置。
  (六)己○○夥同戊○○，先於９７年４月１７日下午某時許，在
    不詳地點，以自備之機車鑰匙啟動電門之方式，竊取不知名
    人士所有之車牌號碼ＨＨ８—１５２號機車１部，得手後供
    己騎用，２人並沿途伺機尋找行搶之目標。嗣於同日下午６
    時許，在臺中市○區○○○街與民意街口前，適見到女子甲○○獨自步行，再以同一手法，由後座之己○○趁甲○○不
    及防備之際，下手搶奪甲○○所配戴之鑽石項鍊１條，價值
    １萬８０００元。得手後，戊○○隨即騎車搭載己○○逃逸
    ，且將所竊得之上開機車棄置，並該所搶得之鑽石項鍊轉賣
    ，將賣得之價金花用殆盡，２人並將所竊得之上開機車任意
    棄置。
  (七)己○○夥同戊○○，於９７年４月２２日下午５時１０分許
    ，在臺中市○○區○○路６７號前，以自備之機車鑰匙啟動
    電門之方式，竊取丁○○所管領之車牌號碼ＪＺ８—２５３
    號機車１部，價值３萬元。得手後，戊○○隨即騎車搭載己○○逃逸。
二、案經被害人庚○○、乙○○、丙○○○、辛○○、彭妹、
    甲○○、丁○○分別訴由臺中市警察局第五分局報告臺灣臺
    中地方法院檢察署檢察官偵查起訴。
    理    由
一、認定犯罪事實之依據：
  (一)被告戊○○、己○○於偵查中及本院審理時之自白。
  (二)證人即被害人庚○○、乙○○、丙○○○、辛○○、彭妹
    、甲○○、丁○○之指訴。
  (三)書證部分：現場監視器翻拍照片５幀、臺中縣警察局太平分
    局新平派出所受理各類案件紀錄表、臺中縣警察局太平分局
    新平派出所受理刑事案件報案三聯單現場圖１紙、臺中市警
    察局第五分局搜索筆錄、臺中市警察局第五分局搜索筆錄含
    扣押物品目錄表、重型機車（ＪＺ８—２５３號）贓物認領
    保管單、現場照片２６幀、現場圖２紙、監視器翻拍照片３
    幀。
  (四)臺灣高等法院被告全國前案紀錄表（被告二人素行及被告己○○累犯之認定）。
二、核被告己○○、戊○○所為，均係犯刑法第三百二十條第一
    項之竊盜罪及同法第三百二十五條第三項、第一項之搶奪既
    遂及搶奪未遂罪。被告己○○及戊○○二人於本案六次竊盜
    、五次搶奪既遂及一次搶奪未遂之行為，均有犯意聯絡及行
    為分擔，均為正犯。被告二人於九十七年四月十五日下午五
    時四十分許之搶奪犯行，已著手於搶奪之行為而不遂，為未
    遂犯，依既遂之規定減輕其刑。被告二人所犯上開五次搶奪
    既遂罪、一次搶奪未遂罪及六次竊盜罪間，犯意各別，罪名
    互異，均應予分論併罰。又被告己○○前因違反毒品危害防
    制條例案件，經臺灣高等法院臺中分院以９４年度上訴字第
    １１０５號分別判處有期徒刑１１月、６月確定，並於９５
    年１１月５日執行完畢，有臺灣高等法院被告前案紀錄表及
    刑案資料查註紀錄表在卷可按。被告己○○於前案受有期徒
    刑之執行完畢，五年內故意再犯本件法定本刑有期徒刑以上
    之十二罪，均為累犯，皆應依法加重其刑，所犯未遂犯部分
    並先加後減。爰審酌被告己○○、戊○○二人正值盛年，不
    思取道正途謀求合法經濟來源，反而憑恃自己年富力強，恣
    意竊取並搶奪他人財物，主觀惡性非輕；尤其渠等二人竊取
    他人之機車，乃具有相當之經濟價值，被告二人就該部分所
    為雖僅犯普通竊盜罪，惟其所生危害不容小覷，自應嚴予責
    難；另被告二人又以騎乘機車方式行搶女子財物，不僅使他
    人蒙受財產損失，亦足以造成各該被害女子內心甚感驚懼，
    犯罪所生危害至屬重大；再參以被告二人犯罪動機、手段、
    犯罪後坦承全部犯行之態度、智識程度等一切情狀，分別量
    處如主文所示之刑，並定其應執行之刑以示懲儆。至檢察官
    雖請求諭知被告己○○、戊○○應於刑之執行前令入勞動場
    所強制工作云云。然保安處分係對受處分人將來之危險性所
    為拘束其身體、自由之處置，以達教化與治療之目的，為刑
    罰之補充制度，本諸法治國家保障人權之原理及刑法之保護
    作用，其法律規定之內容，應受比例原則之規範，使保安處
    分之宣告，與行為人所為行為之嚴重性，行為人所表現之危
    險性，及對行為人未來行為之期待性相當，司法院大法官會
    議釋字第四七一號解釋可資參照。查本件被告己○○、林子
    寬之犯罪行為值得非難，自不可取，惟本院衡酌本件被告二
    人犯後均能坦認犯行，足見其頗具悔意，本院審酌被告二人
    於本案行為之嚴重性、行為人所表現之危險性及對於未來行
    為之期待性，依憲法比例原則之規範，認本件各量處被告二
    人如主文所示之刑，應已足收懲儆之效，未達須以保安處分
    預防矯治之程度，尚無施以強制工作之必要，附此敘明。另
    本件被告二人行竊所用之自備鑰匙，並未扣案，且非違禁物
    ，為免將來執行之困難，爰不為沒收之諭知，併此說明。
三、適用之法條：刑事訴訟法第二百七十三條之一第一項、第二
    百九十九條第一項前段、第三百十條之二、第四百五十四條
    第一項，刑法第二十八條、第三百二十條第一項、第三百二
    十五條第三項、第一項、第二十五條第二項、第四十七條第
    一項、第五十一條第五款，刑法施行法第一條之一。
本案經檢察官張桂芳到庭執行職務。
中    華    民    國    97    年    6     月    10    日
                刑事第七庭  法  官  張清洲
以上正本證明與原本無異。
如不服本判決，應於收送達後十日內向本院提出上訴書狀（應敘
述具體理由並附繕本），上訴於臺灣高等法院臺中分院。
上訴書狀如未敘述理由，應於上訴期間屆滿後二十日內補提理由
書於本院。
                            書記官  詹東益
中    華    民    國    97    年    6     月    10    日
附錄論罪科刑法條
中華民國刑法第320條
（普通竊盜罪、竊佔罪）
意圖為自己或第三人不法之所有，而竊取他人之動產者，為竊盜
罪，處5年以下有期徒刑、拘役或5百元以下罰金。
意圖為自己或第三人不法之利益，而竊佔他人之不動產者，依前
項之規定處斷。
前二項之未遂犯罰之。
中華民國刑法第325條
（普通搶奪罪）
意圖為自己或第三人不法之所有，而搶奪他人之動產者，處6月
以上5年以下有期徒刑。
因而致人於死者，處無期徒刑或7年以上有期徒刑，致重傷者，
處3年以上10年以下有期徒刑。
第 1 項之未遂犯罰之。
附表一、告戊○○竊盜、搶奪案件宣告刑及減刑一覽表
┌──┬───────────┬───────────────┐
│編號│主文（依犯罪事實順序）│宣告刑                        │
│    │                      │                              │
├──┼───────────┼───────────────┤
│ １ │己○○共同竊盜，累犯  │有期徒刑肆月。                │
├──┼───────────┼───────────────┤
│ ２ │己○○共同犯搶奪罪，累│有期徒刑壹年。                │
│    │犯                    │                              │
├──┼───────────┼───────────────┤
│ ３ │己○○共同竊盜，累犯  │有期徒刑肆月。                │
├──┼───────────┼───────────────┤
│ ４ │己○○共同犯搶奪罪，累│有期徒刑壹年。                │
│    │犯                    │                              │
├──┼───────────┼───────────────┤
│ ５ │己○○共同竊盜，累犯  │有期徒刑肆月。                │
├──┼───────────┼───────────────┤
│ ６ │己○○共同犯搶奪罪，累│有期徒刑壹年。                │
│    │犯                    │                              │
├──┼───────────┼───────────────┤
│ ７ │己○○共同犯搶奪罪，累│有期徒刑壹年。                │
│    │犯                    │                              │
├──┼───────────┼───────────────┤
│ ８ │己○○共同竊盜，累犯  │有期徒刑肆月。                │
├──┼───────────┼───────────────┤
│ ９ │己○○共同犯搶奪未遂罪│有期徒刑拾月。                │
│    │，累犯                │                              │
├──┼───────────┼───────────────┤
│１０│己○○共同竊盜，累犯  │有期徒刑肆月。                │
├──┼───────────┼───────────────┤
│１１│己○○共同犯搶奪罪，累│有期徒刑壹年。                │
│    │犯                    │                              │
├──┼───────────┼───────────────┤
│１２│己○○共同竊盜，累犯  │有期徒刑肆月。                │
└──┴───────────┴───────────────┘
附表被告戊○○竊盜、搶奪案件宣告刑及減刑一覽表
┌──┬───────────┬───────────────┐
│編號│主文（依犯罪事實順序）│宣告刑                        │
├──┼───────────┼───────────────┤
│ １ │戊○○共同竊盜        │有期徒刑肆月。                │
├──┼───────────┼───────────────┤
│ ２ │戊○○共同犯搶奪罪    │有期徒刑拾壹月。              │
├──┼───────────┼───────────────┤
│ ３ │戊○○共同竊盜        │有期徒刑肆月。                │
├──┼───────────┼───────────────┤
│ ４ │戊○○共同犯搶奪罪    │有期徒刑拾壹月。              │
├──┼───────────┼───────────────┤
│ ５ │戊○○共同竊盜        │有期徒刑肆月。                │
├──┼───────────┼───────────────┤
│ ６ │戊○○共同犯搶奪罪    │有期徒刑拾壹月。              │
├──┼───────────┼───────────────┤
│ ７ │戊○○共同犯搶奪罪    │有期徒刑拾壹月。              │
├──┼───────────┼───────────────┤
│ ８ │戊○○共同竊盜        │有期徒刑肆月。                │
├──┼───────────┼───────────────┤
│ ９ │戊○○共同犯搶奪未遂罪│有期徒刑捌月。                │
├──┼───────────┼───────────────┤
│１０│戊○○共同竊盜        │有期徒刑肆月。                │
├──┼───────────┼───────────────┤
│１１│戊○○共同犯搶奪罪    │有期徒刑拾壹月。              │
├──┼───────────┼───────────────┤
│１２│戊○○共同竊盜        │有期徒刑肆月。                │
└──┴───────────┴───────────────┘


司法院資訊處製作；財團法人民間司法改革基金會備份。
